【裁判字號】    88,易,3969
【裁判日期】    890131
【裁判案由】    詐欺
【裁判全文】
台灣台中地方法院刑事判決                        八十八年度易字第三九六九號
    公  訴  人  台灣台中地方法院檢察署檢察官
    被      告  乙○○
    選任辯護人  林錦隆
右列被告因詐欺案件，經檢察官提起公訴（八十八年度偵字第八六六三號），本院判
決如左：
    主      文
乙○○無罪。
    理      由
一、公訴意旨略以；被告乙○○係光信國際發展股份有限公司（下稱光信公司）之負
    責人，意圖為自己不法之所有，於民國八十七年六月底，借渠將另行成立旺得股
    份有限公司（下稱旺得公司）之機會，佯邀承作旺得公司室內裝潢之格堡室內設
    計有限公司（下稱格堡公司）入股，格堡公司負責人方子杰與其兄甲○○受其矇
    騙同意入股，並即交付面額新台幣（下同）一千萬元之支票三紙予乙○○，繳付
    入股之股款，隨即以工程款抵充並退回支票，詎乙○○竟未將格堡公司列為旺得
    公司之股東，且未給付工程款與格堡公司，致格堡公司受有損害。因認被告涉有
    刑法第三百三十九條第二項詐欺得利之罪嫌。
二、按犯罪事實應依證據認定之，無證據不得推定其犯罪事實；又不能證明被告犯罪
    或其行為不罰者，應諭知無罪之判決，刑事訴訟法第一百五十四條第三百零一
    條第一項分別定有明文。又刑法第三百三十九條第一項詐欺罪之成立，以意圖為
    自己或第三人不法之所有，施用詐術使人陷於錯誤而交付財物或因而得財產上不
    法之利益或使第三人得之為構成要件。所謂以詐術使人交付財物，必須該財物之
    交付，係由於被施用詐術而陷於錯誤所致，若行為人未施用何詐術，交付財物者
    亦非因陷於錯誤而交付，即不構成詐欺罪。
三、公訴意旨認被告涉有上開罪嫌，無非以告訴人格堡公司負責人方子杰及其兄甲○
    ○之指述，並有支票影本三紙、旺得公司之股東名冊可證，為其主要論據。惟訊
    據被告堅決否認詐欺，辯稱：旺得公司於八十七年八月間即辦妥公司登記，斯時
    格堡公司所交付作為股款之支票，均未屆發票日，無法兌領，格堡公司已先派甲
    ○○以「黃逸」之名，在旺得公司擔任總經理，同年九月底有協議以工程款抵付
    其中三百萬元之股款，被告並退回發票日八十七年九月三十日面額三百萬元之股
    款支票予格堡公司，惟旺得公司因募集資金不順，經評估經營風險太高及未來展
    望欠佳，乃於同年十月十日終止該三億元之投資案，將剩餘二張合計面額七百萬
    元之股款支票退還格堡公司，並無詐欺等語。經查：(一)旺得公司於八十七年八月
    二十日辦妥公司設立登記，其資本總額為二千萬元，股款之種類為現金二千萬元
    ，有該公司設立登記事項卡在卷可憑。告訴人格堡公司雖於八十七年六月間簽發
    三張合計面額一千萬元之支票作為股款，惟其發票日分別為八十七年九月三十日
    、同年十月三十日、同年十一月三十日，面額則依序為三百萬元、三百五十萬元
    、三百五十萬元，有該三張支票影本在卷可憑，是格堡公司之認股款於八十七年
    八月二十日旺得公司設立登記時，既未能實際兌領繳足，被告未將之列為旺得公
    司之股東，於法尚無不合，實難認被告有施用詐術，得財產上不法之利益或使人
    交付財物之行為。(二)被告與格堡公司於八十七年九月下旬，商議以格堡公司對旺
    得公司之裝修工程款，抵付第一期三百萬元之股款，被告並將該發票日八十七年
    九月三十日之股款支票返還格堡公司，嗣被告於八十七年十月十日終止旺得公司
    之投資經營，並將格堡公司所簽發另二張面額合計七百萬元之股款支票退還格堡
    公司等情，業據格堡公司代理人甲○○到庭陳述明確，並與該公司八十八年十一
    月六日補充告訴理由狀附件第三項所載相符。由此固然可認格堡公司認股款中之
    三百萬元已繳足，惟其餘二期股款仍未實際繳足，被告是否應逐期辦理旺得公司
    之變更登記；或俟格堡公司之全部股款繳足後一併辦理，本屬仁智之見，在情理
    上均無不可，亦難執被告未立即辦理相關公司之變更登記，即謂其有詐欺之不法
    意圖。況被告經評估於八十七年十月十日宣布終止旺得公司之運作，立即退還格
    堡公司另二張股款支票，益見其並無詐騙之行為。(三)被告成立之旺得公司，確有
    從事兒童村（即孩子王）之籌設等計劃，進行接待中心、辦公室等裝修暨配備工
    程，並聘用總經理、特別助理、企劃顧問、業務顧問、營業顧問等人員，格堡公
    司負責人方子杰之兄甲○○並以「黃逸」之名義，自八十七年七月二十一日起，
    在旺得公司擔任總經理，月領薪資獎金約十萬元，截至八十七年十月十六日，被
    告以光信公司名義，計支付兌現有關接待中心之工程款一百九十二萬五千元及辦
    公室裝修之工程款五百八十八萬元等情，有上開各工程合約書、估驗一覽表、八
    十七年七月二十三日簽呈、甲○○於八十七年十月三十日以「黃逸」名義致被告
    之信函及格堡公司八十八年十一月六日補充告訴理由狀附件第一項、第二項所載
    等資料在卷可憑，足見被告自始即無誘騙格堡公司入股以取得不法利益之行為，
    否則豈有仍支付工程款高達七百八十餘萬元及相關員工薪資之理。(四)綜上所述，
    被告前揭所辯尚可採信，本案核屬民事糾葛，雙方之權利義務應循民事訴訟之程
    序解決。此外，復查無其他積極證據足資證明被告有何犯行，本件係不能證明被
    告犯罪，自應為無罪之諭知。
四、據上論斷，應依刑事訴訟法第三百零一條第一項，判決如主文。
中      華      民      國    八十九    年      一      月    三十一    日
                                      法  官 張  恩  賜
右正本證明與原本無異。
如不服本判決，應於送達後十日內，向本院提出上訴狀，上訴於台灣高等法院台中分
院（須附繕本）。
                                      書記官
中      華      民      國    八十九    年      二      月      一      日


司法院資訊處製作；財團法人民間司法改革基金會備份。
